【裁判字號】    97,聲再,2
【裁判日期】    970425
【裁判案由】    返還不當得利
【裁判全文】
臺灣高等法院民事裁定                   97年度聲再字第2號
聲  請  人  基聖股份有限公司（原名偉強股份有限公司）
                      Ａ室
法定代理人  乙○○
聲請人與相對人甲○○等間返還不當得利事件，聲請人對於中華
民國97年1月2日本院96年度再易字第196號確定裁定，聲請再審
，本院裁定如下：
    主  文
聲請駁回。
聲請再審訴訟費用由聲請人負擔。
    理  由
一、本件聲請再審之意旨略以：本院96年度再易字第196號確定
    裁定（下稱原確定裁定）違反民事訴訟法第501條第1項第3
    款、第4款及第507條等規定，與大法官釋字第256號、第592
    號等解釋，且有理由與理由間相互矛盾情形；又依相關再審
    法規，原確定裁定於適用最高法院61年台再字第137號、70
    年台再字第35號、64年台聲字第76號、60年台抗字第688號
    、60年台抗字第538號及73年台抗字第449號等判例，亦有牴
    觸民事訴訟法第501條第1項第3款、第4款及第505條等規定
    之旨趣，違反司法院大法官釋字第177號、第185號、第256
    號、第482號及第592號等解釋，而違背邏輯理論、證據法則
    、經驗法則及論理法則，有以消極不適用法規，顯然影響裁
    判之結果；以及裁定基礎理由，均牴觸再審書狀上主張等情
    事，即有適用法規顯有錯誤之再審事由。爰依民事訴訟法第
    496條第1項第1款規定提起再審聲請云云。
二、按對於確定裁定聲請再審，應依民事訴訟法第507條準用同
    法第501條第1項第4款之規定，應表明再審理由，此為必備
    之程式，所謂表明再審理由，必須指明確定裁定有如何合於
    法定再審事由之具體情事始為相當。倘僅泛言有何條款之再
    審事由，而無具體情事者，仍難謂已合法表明再審理由。因
    未合法表明再審事由，即為無再審之事由，性質上無庸命其
    補正，可認其再審之聲請不合法（最高法院60年台抗字第
    688號、61年度台再字第137號、70年度台再字第35號判例參
    照）。又當事人提起再審之訴或聲請再審，雖聲明係對某件
    再審判決或裁定為再審，但審查其再審訴狀理由，實為指摘
    原確定裁判或前次之再審裁判如何違法，而對該聲明不服之
    再審判決或裁定，則毫未指明有如何法定再審理由。此種情
    形，可認為未合法表明再審理由，逕以其再審 (再審之訴或
    聲請再審)為不合法駁回之（最高法院69年度第3次民事庭會
    議決定 (一)參照）。
三、按再審之訴，應以訴狀表明下列各款事項，提出於管轄法院
    為之：一、當事人及法定代理人。二、聲明不服之判決及提
    起再審之訴之陳述。三、應於如何程度廢棄原判決及就本案
    如何判決之聲明。四、再審理由及關於再審理由並遵守不變
    期間之證據。民事訴訟法第501條第1項定有明文。此為提起
    再審之程式，係就再審書狀應記載內容所為之規定。聲請人
    指摘原確定裁定違反民事訴訟法第501條3款、第4款規定，
    容屬誤會。又民事訴訟法第505條規定「除本編別有規定外
    ，再審之訴訟程序，準用關於各該審級訴訟程序之規定。」
    乃再審訴訟程序之規定，民事訴訟法第507條規定「裁定已
    經確定，而有第496條第1項或第497條之情形者，得準用本
    編之規定，聲請再審。」則為確定裁定之再審準用規定。查
    原確定裁定係依再審程序為之，於法並無違誤。再審聲請意
    旨僅泛言原確定裁定違反民事訴訟法第505條、第507條等再
    審之相關規定及大法官解釋等，為適用法規顯有錯誤，有民
    事訴訟法第496條第1項第1款規定再審事由，然其均未指明
    任何具體情事，揆諸前揭說明，自難認屬合法，應予駁回。
四、據上論結，本件再審聲請為不合法，依民事訴訟法第507條
    、第502條第1項、第95條、第78條，裁定如主文。
中    華    民    國    97    年    4     月    25    日
                    民事第一庭
                        審判長法  官  張耀彩
                              法  官  林金吾
                              法  官  盧彥如
正本係照原本作成。
不得抗告。
中    華    民    國    97    年    4     月    28    日
                              書記官  鄭兆璋


司法院資訊處製作；財團法人民間司法改革基金會備份。
